【裁判字號】    89,自,34
【裁判日期】    891017
【裁判案由】    誣告
【裁判全文】
臺灣新竹地方法院刑事判決                            八十九年度自字第三四號
    自  訴  人  乙○○
    被      告  甲○○
右列被告因誣告案件，經自訴人提起自訴，本院判決如左：
    主  文
本件自訴不受理。
    理  由
一、自訴意旨詳如自訴狀所載（如附件）。
二、按同一案件經檢察官終結偵查者，不得再行自訴。又不得提起自訴而提起者，應
    諭知不受理之判決；另不受理之判決，得不經言詞辯論為之，刑事訴訟法第三百
    二十三條第一項、第三百三十四條及第三百四十三條準用第三百零七條分別定有
    明文。次按刑事訴訟法第三百二十三條第一項規定「同一案件，經檢察官終結偵
    查者，不得再行自訴。」此所謂終結偵查，係指檢察官就偵查之案件依法提起公
    訴或為不起訴處分而言，而自訴之性質及效力，係與公訴相同，故本條項之立法
    目的，顯然在於限制自訴，一方面藉以防杜同一案件之重複起訴，俾免被告罹於
    雙重危險，另方面藉以防止同一案件既經不起訴復遭自訴，俾免訴訟結果發生矛
    盾，有最高法院八十七年台上字第一二二七號裁判可資參照。再按刑事訴訟法第
    三百十五條（現行法第三百二十三條第一項）所謂同一案件，係指同一被告被訴
    之犯罪事實係屬同一者而言，如其被訴之犯罪事實同一，不因自訴人與檢察官所
    主張之罪名不同，遂謂非同一案件；又同一案件經檢察官終結偵查者，不得再行
    自訴。所謂同一案件，係指所訴彼此兩案為同一被告，其被訴之犯罪事實亦屬同
    一者而言，而其彼此兩案所訴被告同一，被訴之犯罪事實亦無異，不因前後所主
    張之罪名有異即可謂非同一案件，前案如經檢察官偵查終結，後案自不得再行自
    訴；又現在自訴之事實與前所告訴之內容，縱稍有出入，然其既與前所訴經檢察
    官終結偵查者，具有牽連關係，仍應受刑事訴訟法第三百十五條（現行法第三百
    二十三條第一項）之限制，不得自訴，即令發見新證據，亦祇可向檢察官請求再
    行偵查起訴，要無再行自訴之餘地；復所謂同一案件，乃指前後案件之被告及犯
    罪事實俱相同者而言，至於告訴人是否相同，則非所問。最高法院二十八年上字
    第一四七四號、四十九年台上字第三一五號及四十七年台上字第一一九九號判例
    及七十一年台上字第四一九九號裁判可資參佐。
三、經查：
（一）被告甲○○於八十五年八月二十五日以同一告訴狀告訴簡順清、王伯隆及自訴
      人三人共同於八十四年八月十日搶奪捷特利公司執照、印章、支票、現金港幣
      三十七萬四千元，涉嫌共同搶奪罪嫌案件，業經臺灣新竹地方法院檢察署檢察
      官於八十五年六月二十九日以八十五年度偵字第一二七二號不起訴處分，經本
      院調取該偵查卷宗及有不起訴處分書一份附卷可稽，堪信為真。
（二）嗣由自訴人乙○○就上開經不起訴處分之共同搶奪案件，向被告甲○○提出誣
      告罪之告訴，亦經臺灣新竹地方法院檢察署檢察官於八十六年十一月十日以八
      十六年度偵字第一二六三號不起訴處分，嗣經臺灣高等法院檢察署檢察長於八
      十七年二月二十六日以八十六年度議字第三四八五號駁回再議確定，經本院調
      取該偵查卷宗及有該不起訴處分書、再議駁回處分書各一份在卷可按。
（三）按誣告罪之性質直接受害者係國家，即妨害國家之審判事務，而於個人受害與
      誣告行為不生直接關係，故以一書狀誣告數人，僅能成立一個誣告罪，最高法
      院十九年上字第三八一號判例參照。本案被告以一書狀告訴自訴人、簡順清、
      王伯隆三人，只能就被告誘起審判之原因令負罪責，是其僅涉嫌成立一個誣告
      罪名，又被告所涉誣告罪嫌，業經不起訴處分確定，有如前述，而本案自訴人
      復就上開八十四年八月十日所發生之搶奪案件，認於附件二中之緊急報案材料
      上所蓋之大陸深圳市公安局紅荔派出所印文係出於偽造，被告以證物提出，意
      圖使自訴人受刑事處份，認被告構成刑法第一百六十九條第二項之誣告罪，然
      揆諸上揭判例、裁判之意旨，認不因前後所主張之罪名有異（前案係主張刑法
      第一百六十九條第一項，本件自訴案係主張刑法第一百六十九條第二項）即可
      謂非同一案件，即前後兩案所訴之被告同一，被訴之犯罪事實亦無異，是以前
      後兩案仍係同一案件，自訴人顯係就被告所涉犯之同一誣告案件，於檢察官偵
      查終結後，再行提起自訴，且自訴人乙○○於本件主張之事實於前開八十六年
      偵字第一二六三號偵查卷宗第五十二頁背面亦已為相同之主張，縱令自訴人事
      後係發見新證據，參諸上開裁判意旨亦祇可向檢察官請求再行偵查起訴，要無
      再行自訴之餘地，揆之上揭規定，本院自應為不受理之判決。
四、綜上，本件自訴人對同一案件，於檢察官終結偵查後之八十八年十月一日再行自
    訴，依照上開說明，自應諭知不受理之判決。
據上論結，應依刑訴訟法第三百二十三條第一項、第三百三十四條、第三百四十三條
、第三百零七條，判決如主文。
中      華      民      國    八十九    年      十      月     十七     日
                                    臺灣新竹地方法院刑事第一庭
                                          法  官    馮  俊  郎
右正本證明與原本無異。
如不服本判決，應於判決送達後十日內向本院提出上訴狀（應附繕本），上訴於臺灣
高等法院。
                                          書記官     謝  國  聖
中      華      民      國    八十九    年      十      月     十七     日


司法院資訊處製作；財團法人民間司法改革基金會備份。
